【裁判字號】    98,毒抗,1136
【裁判日期】    981127
【裁判案由】    聲請觀察勒戒
【裁判全文】
臺灣高等法院臺中分院刑事裁定        98年度毒抗字第1136號
抗  告  人
即  被  告  甲○○
                      9號
上列抗告人因違反毒品危害防制條例之聲請觀察勒戒案件，不服
臺灣彰化地方法院98年度毒聲字第334號中華民國98年9月11日裁
定（臺灣彰化地方法院檢察署98年度聲觀字第 246號、98年度毒
偵字第1831號），提起抗告，本院裁定如下：
    主  文
抗告駁回。
    理  由
一、原審裁定意旨略以：被告甲○○於民國（下同）98年7月7日
    中午12時許，在其位於彰化縣田中鎮○○街 407巷17號住處
    ，施用第二級毒品甲基安非他命1次，嗣於98年7月8日下午2
    時45分為警於前揭處所查獲。被告於檢察官訊問時已坦承有
    於上揭時、地施用甲基安非他命，且被告為警查獲當日所採
    集之尿液經送檢驗結果，確呈甲基安非他命陽性反應，此有
    詮昕科技股份有限公司98年 7月17日報告編號00000000號濫
    用藥物尿液檢驗報告及彰化縣警察局田中分局委託檢驗尿液
    代號與真實姓名對照認證單各 1份附卷可稽，足認被告之自
    白與事實相符，被告於前開時、地確曾施用第二級毒品甲基
    安非他命之犯行事證明確，洵勘認定。另查，被告未曾因施
    用毒品案件，經法院裁定送觀察勒戒處所觀察、勒戒或強制
    戒治等情，此有臺灣高等法院被告前案紀錄表 1分存卷可考
    。因之被告本件犯毒品危害防制條例第10條第 2項之施用第
    二級毒品罪，依同條例第20條第 1項規定，檢察官應聲請法
    院裁定，令被告入勒戒處所觀察、勒戒。是本件聲請於法並
    無不合，應予准許等語。
二、抗告意旨略以：抗告人即被告甲○○遭查獲後，即無再接觸
    任何毒品，故沒有觀察、勒戒之必要，鈞院可再採尿送驗即
    可查明；況被告現從事看護工作，不會再涉及毒品。且被告
    先生因患有「陳舊性腦中風」，致右側偏癱，日常生活需他
    人照護，而被告之公公亦患有老人癡呆等病，其等均需被告
    料理，故被告實無觀察勒戒之必要。從而，爰依法提出抗告
    ，冀請考量被告之家庭因素，撤銷原裁定，另為適法裁定云
    云。
三、經查：在文獻報告中，確實有藥品因交叉反應，可在尿液測
    試中產生偽陽性之安非他命反應，但利用精密的儀器分析，
    將可排除偽陽性之可能，在目前最常採用之確認方法為氣相
    層析質譜儀，應不會有偽陽性反應產生，此為行政院國軍退
    除役官兵輔導委員會榮民總醫院83年3月1日（83）北總內字
    第185號函及法務部調查局第六處87年9月29日（87）發技（
    一）字第87074574號函所揭示；又據上開榮民總醫院函並說
    明：「任何在初步篩檢中得到陽性反應者，應該以氣相層析
    質譜儀做最後確認，才算完成煙毒檢驗的工作；目前美國指
    定須有氣相層析質譜儀之鑑定結果，才能做為法律上判定的
    依據，氣相層析質譜儀的精確度接近百分之百，亦即如果某
    人的尿液中如不存在安非他命或嗎啡成份時，氣相層析質譜
    儀應不會顯示出含有安非他命或嗎啡成份（亦即不會有假陽
    性），故司法判決上應以氣相層析質譜儀的結果做為依據。
    茲本件抗告人即被告甲○○之尿液經臺灣彰化地方法院檢察
    署採集送詮昕科技股份有限公司鑑定，其以酵素免疫分析法
    初步檢驗後，呈安非他命類陽性反應，經再以更精密之氣相
    層析質譜儀作確認檢驗，而檢出安非他命及甲基安非他命陽
    性反應，此有詮昕科技股份有限公司出具之濫用藥物尿液檢
    驗報告附卷可稽，揆諸前揭榮民總醫院等函示意旨，其既以
    精密之氣相層析質譜儀作確認檢驗，而檢出安非他命陽性反
    應，且該氣相層析質譜儀應不會有偽陽性反應產生，是抗告
    人施用第二級毒品甲基安非他命之犯行，堪以認定。原審調
    查後，認檢察官之聲請為有理由，爰依毒品危害防制條例第
    20條第 1項之規定，裁定令被告入勒戒處所觀察、勒戒等情
    ，經核於法並無違誤。至抗告人抗告意旨雖指稱其自前揭日
    期吸食毒品後現已未再施用，且其家人身罹重病，急需其照
    料云云，惟經核此均非審酌應否裁定觀察、勒戒之要件，且
    原裁定依憑上開規定裁定令被告入勒戒處所施以觀察、勒戒
    ，於法洵屬有據。被告抗告意旨執上開理由指摘原裁定不當
    ，並無理由，應予駁回。
四、據上論結，應依刑事訴訟法第412條，裁定如主文。
中    華    民    國    98    年    11    月    27    日
            刑事第一庭  審判長法  官  陳  紀  綱
                              法  官  姚  勳  昌
                              法  官  張  智  雄
以上正本證明與原本無異。
不得抗告。
                              書記官  詹  雅  婷
中    華    民    國    98    年    11    月    27    日


司法院資訊處製作；財團法人民間司法改革基金會備份。
